【裁判字號】    98,訴,464
【裁判日期】    980811
【裁判案由】    違反槍砲彈藥刀械管制條例
【裁判全文】
臺灣桃園地方法院刑事判決               98年度訴字第464號
公  訴  人  臺灣桃園地方法院檢察署檢察官
被      告  甲○○
指定辯護人  呂翊丞律師（本院公設辯護人室再指定）
上列被告因違反槍砲彈藥刀械管制條例案件，經檢察官提起公訴
（97年度偵字第23681 號），本院判決如下：
    主  文
甲○○未經許可，持有可發射子彈具有殺傷力之改造手槍，累犯
，處有期徒刑參年肆月，併科罰金新臺幣伍萬元，罰金如易服勞
役，以新臺幣壹仟元折算壹日，扣案以仿ＢＥＲＥＴＴＡ廠８４
型半自動手槍製造之改造手槍壹把（查獲後槍枝管制編號000
0000000號）、子彈肆顆，均沒收。
    事  實
一、甲○○前曾因施用第一、二級毒品案件，經本院以九十二年
    度訴字第五二四號判決分別判處有期徒刑八月、四月，並定
    其應執行刑為有期徒刑十一月確定，送監執行至民國九十四
    年五月二十一日執行完畢（構成累犯），之後又因持有第二
    級毒品案件，經本院以九十四年度壢簡字第九七九號判決判
    處有期徒刑二月確定，送監執行至九十五年五月八日縮刑期
    滿執行完畢，出監後再因施用第一級毒品案件，經本院以九
    十五年度訴緝字第五０號判決判處有期徒刑十一月確定，送
    監執行至九十六年四月五日縮刑期滿執行完畢。
二、詎甲○○仍不知悔改，其明知具殺傷力之改造手槍、土造子
    彈，均係槍砲彈藥刀械管制條例列管之違禁物，不得非法持
    有，竟仍基於非法持有前開改造手槍、土造子彈之犯意，於
    九十五年三月七日，以電話向友人乙○○商借槍枝、子彈把
    玩，並獲乙○○同意（乙○○非法持有改造手槍、子彈部分
    ，由本院另案判處罪刑確定）。翌日（九十五年三月八日）
    下午不詳時間，乙○○因購毒外出，為防身起見，遂將一把
    由不詳之人以仿ＷＡＬＴＨＥＲ廠ＰＰＫ／Ｓ型半自動手槍
    製造之槍枝，換裝土造金屬槍管改造而成，機械性能良好，
    可擊發適用子彈具有殺傷力之改造手槍（含槍內彈匣裝填之
    四顆土造子彈，下簡稱仿ＰＰＫ型改造手槍），連同其個人
    證件、新臺幣（下同）約二十萬元，藏放在一隨身藍色包包
    內，另將一把由不詳之人以仿ＢＥＲＥＴＴＡ廠８４型半自
    動手槍製造之槍枝，換裝土造金屬槍管改造而成，機械性能
    良好，可擊發適用子彈具有殺傷力之改造手槍（下簡稱仿貝
    瑞塔型改造手槍），及裝填在槍內彈匣，可擊發具有殺傷力
    之土造子彈六顆，以透明塑膠袋包裝妥當後放入一鐵製禮盒
    ，再將鐵盒放入一個白色紙袋盛裝。待一切準備妥當，乙○○即攜帶上揭藍色包包及白色紙袋，前往甲○○位於桃園縣
    中壢市○○○街六十九號三樓Ｄ室小套房之租屋處，一方面
    消磨時間，俾屆時至附近不詳地點購毒，他方面則順路將槍
    枝交給甲○○。當日下午三時許，乙○○至甲○○上址住處
    ，由甲○○女友丙○○開門放入後，乙○○乃隨手將藍色包
    包放置在房間客廳桌旁，並將白色紙袋交給不知情之丙○○
    ，吩咐丙○○轉交給甲○○。丙○○應諾後旋即轉身入內，
    欲將該白色紙袋送給躺在床上休憩之甲○○，惟因丙○○檢
    視白色紙袋內之鐵盒外觀，誤認鐵盒內係餅乾一類點心，乃
    順手搖晃鐵盒，詢問甲○○可否打開鐵盒食用內裡食物。乙○○、甲○○見狀，擔心丙○○發覺不對，甚至因搖晃引發
    槍枝走火，連隨出言喝止，丙○○情知有異，遂未再多言，
    逕依甲○○指示，將上開白色紙袋及紙袋內之鐵盒、槍枝，
    放置在床頭牆角；甲○○因此得以實際支配上揭白色紙袋內
    之仿貝瑞塔型改造手槍一把及槍內之土造子彈六顆，而自上
    揭取得槍、彈之時起至當日晚間七時為警查獲時止，非法持
    有上開具殺傷力之仿貝瑞塔型改造手槍一把、土造子彈六顆
    。稍後，乙○○因毒癮難耐，遂央丙○○帶其外出購買針筒
    等施用毒品器具，二人因此離開套房，隨後甲○○亦獨自外
    出，而於當日晚間七時許，在桃園縣中壢市○○○街六十九
    號前，因另案通緝且非法持有海洛因，致為警查獲（甲○○
    非法施用第一級毒品部分，由本院另案審結）。甲○○在遭
    警員查獲後，乃自行帶領警員返回其上開租屋處，並同意警
    員入內搜索，而在套房客廳桌旁查獲乙○○攜來之藍色包包
    ，及包包內裝之仿ＰＰＫ／Ｓ型改造手槍一把（扣案後槍枝
    管制編號為0000000000號）、土造子彈四顆、皮夾一個、乙○○之身分證件等物，另在床頭牆角處扣得乙○○交給甲○○之白色紙袋，及紙袋內裝之仿貝瑞塔型改造手槍一把（扣
    案後槍枝編號為0000000000號）、子彈六顆（全數共查扣十
    顆子彈，經鑑驗機關混合採樣試射結果，共耗損三顆），遂
    查獲上情（白色紙袋及其內之裝槍鐵盒、透明塑膠袋，因承
    辦員警疏失，並未扣案），乙○○、丙○○則因外出未歸而
    倖免查獲。
三、案經桃園縣政府警察局中壢分局移送臺灣桃園地方法院檢察
    署檢察官偵查後先為不起訴處分確定，其後因發現新事實而
    再行起訴。
    理  由
一、按「不起訴處分已確定或緩起訴處分期滿未經撤銷者，非有
    下列情形之一，不得對於同一案件再行起訴：（一）發現新
    事實或新證據者。（其餘略）」，刑事訴訟法第二百六十條
    第一款定有明文。經查，被告於九十五年三月八日晚間七時
    許，在其位於桃園縣中壢市○○○街六十九號三樓Ｄ室之租
    住處內，為警扣得本案之兩把改造手槍、十顆土造子彈後，
    經檢察官偵查結果，固認該批槍、彈均為乙○○所有，而以
    九十五年度偵字第七二八八號起訴書將乙○○提起公訴，另
    對被告為不起訴處分確定，惟乙○○經本院以九十五年度訴
    字第二一六七號案件（下簡稱前案）審理後，在審理時由法
    院勘驗警員檢送，側錄該次搜索過程之錄影光碟結果，始發
    現上開兩把改造手槍在警員查獲時係分置二處，十顆子彈則
    分別裝填在上開二把槍枝內，由此事實對照卷內其他證據，
    可以合理推論該二把槍枝未必均為同一人（即乙○○）所持
    有，檢察官因此重啟偵查，並按偵查所得以九十七年度偵字
    第二三六八一號起訴書將被告提起本件公訴等情，有上揭起
    訴書、不起訴處分書、前案法院九十六年六月六日、九月十
    三日兩次勘驗筆錄附卷可稽，前述於警員搜索時本案兩把槍
    枝係分置兩處之事實，在檢察官先前對被告為不起訴處分確
    定時尚未及發現，依最高法院五十七年台上字第一二五六號
    判例意旨，應屬刑事訴訟法第二百六十條第一款規定之新事
    實，是故，被告雖曾因本案由檢察官為不起訴處分確定，惟
    檢察官基於前述新事實對被告重新起訴，依上說明，仍屬合
    法，先予敘明。
二、證據能力部分：
（一）證人林瑞雄、陳彥霖於另案審理時以證人身分所為之證詞
      ，雖係被告以外之人在審判外所為之陳述，屬於傳聞證據
      ，惟上開筆錄係林瑞雄二人於另案審理時向法官所為之陳
      述，雖尚未經被告及其辯護人對之為交互詰問，程序上仍
      有欠缺，然被告在本院準備程序中對檢察官主張：「本件
      案發當日查獲之二把槍枝，係分裝在一個藍色包包及一個
      白色紙袋，而該白色紙袋係由乙○○透過丙○○欲交給被
      告，惟被告在尚未開封取槍前，即為警查獲」及其後搜索
      過程等事實，並不爭執，且辯護人對檢察官引用陳彥霖及
      林瑞雄（筆錄漏載）之證詞作為證明上開事實之證據方法
      ，亦未表示反對（本院卷第四十五頁至第四十六頁），參
      以被告及其辯護人在本院調查證據時迄言詞辯論終結前，
      既未對此聲明異議，亦未再要求傳喚陳彥霖、林瑞雄二人
      為證，可認被告及辯護人就前述不爭執事實之範圍內，已
      同意放棄對林瑞雄二人反對詰問權之行使，其前述採證程
      序之瑕疵，已經補正，是故，依刑事訴訟法第一百五百十
      九條之一第一項規定，上開筆錄應有證據能力。
（二）警員搜索本案過程之錄影光碟，性質上屬於物證，且係合
      法取得，自不生證據能力之問題，至於本院法官於另案審
      理時勘驗上揭光碟所得之筆錄，係公務員職務上製作之紀
      錄文書，且無顯不可信之情況，是故，依刑事訴訟法第一
      百五十九條之四第一款規定，上開勘驗筆錄，亦有證據能
      力。
（三）本案警員在查扣被告持有之槍枝、子彈後，由所屬警察單
      位按轄區檢察署檢察長事前之概括選任，將扣案槍枝送請
      內政部警政署刑事警察局實施鑑定，並由該局依刑事訴訟
      法第二百零六條第一項規定：「鑑定之經過及其結果，應
      命鑑定人以言詞或書面報告」，將鑑定結果出具槍彈鑑定
      書，其鑑定程序並無瑕疵可指，是故，上開槍彈鑑定書自
      有證據能力。至於本案鑑定機關雖僅就扣案之十顆子彈中
      抽樣三顆鑑定試射，惟該三顆子彈經鑑定結果均有殺傷力
      ，且十顆子彈均屬同型，由此，自可推論其餘未經試射之
      七顆子彈亦均有殺傷力，而被告及其辯護人對該七顆子彈
      應有殺傷力之鑑定結果，亦不爭執，自無庸再將該七顆子
      彈送請鑑定，併此敘明。
（四）至於丙○○在本院審理時之證詞、扣案槍枝等其餘證據依
      法原則上均有證據能力，被告與辯護人亦未對其證據能力
      有何抗辯，參酌最高法院九十七年度台上字第一０六九號
      判決意旨，此部分證據具有證據能力之法律依據，即不再
      贅。
三、訊據被告甲○○固坦承於上揭時間、地點，為警在其租屋處
    內查扣二把具殺傷力之改造手槍、十顆土造子彈之事實，惟
    矢口否認有何非法持有改造手槍、土造子彈之犯行。辯稱：
    當初乙○○來找我，我請我女朋友丙○○去開門，丙○○回
    來後跟我說乙○○有一包東西要交給我，因為當時我還在睡
    覺，所以我並沒有打開，就叫丙○○直接把那包東西放在床
    頭邊的牆角下，在警察來之前，我都還沒有打開那包東西，
    所以不知道裡面裝的是槍枝、子彈云云（審訴卷第三十四頁
    ）。經查：
（一）警員陳彥霖、林瑞雄於九十五年三月八日晚間七時許，在
      桃園縣中壢市○○○街六十九號前查獲因案通緝之被告後
      ，復經被告同意，帶同警員至其位於桃園縣中壢市○○○
      街六十九號三樓Ｄ室小套房之租屋處內，而在上址客廳桌
      旁查扣一個藍色包包，另在床頭牆角處查獲一個白色紙袋
      ，嗣經檢視上開包包、紙袋內容物結果，藍色包包內藏一
      把已裝填四顆土造子彈之改造手槍、現金二十萬元及乙○○個人之證件，至於白色紙袋則內裝一透明塑膠袋，塑膠
      袋內再裝有已裝填六顆子彈之一把改造手槍等事實，業經
      被告自承屬實（本院卷第四十六頁），且前案法院兩次勘
      驗警員搜索之現場錄影光碟結果，現場床頭右側之床沿中
      間放置一個白色紙袋，床角邊另有一個已開口之藍色包包
      ，目視藍色包包開口處即可見包包內裝一把手槍，其後警
      員林瑞雄檢視該白色紙袋結果，該白色紙袋內裝有一個透
      明塑膠袋，塑膠袋內則裝有一把外以藍、紅兩面布包裹，
      其內已裝填子彈之手槍，至紙袋內雖尚有部分物件，惟因
      錄影畫面帶開他處之故而有不明，隨後錄影畫面再回到紙
      袋時，即顯示警員林瑞雄將該白色紙袋連同一個鐵盒蓋帶
      走，並未同時攜走上開透明塑膠袋，稍後又有一男子聲音
      稱：「第二把是在角落這邊找到的」等語（九十五年度訴
      字第二一六七卷第一０二頁、第二三九頁），證人即查獲
      警員陳彥霖在前案審理時並證稱：「攝影機來之前，我們
      就已經先發現藍色包包裡面那一把槍了，白色紙袋裝不下
      藍色包包裡面，確定是在角落找到的，畫面最後說『第二
      把是在角落這邊找到的』的聲音，是我說的，因為我知道
      林瑞雄在角落有發現一把，這把指的是床上那一把（按：
      即白色紙袋內裝的槍枝）」等語（同上卷第二四０頁至第
      二四二頁），證人林瑞雄於前案審理時經質以：「自畫面
      顯示，是否是先發現東西，甚至已經改變東西原來的位置
      ，之後再找人來拍」時，答稱：「是」等語，且經詢以：
      「白色紙袋與鐵盒為何沒有扣案」時，復答稱：「這是我
      辦案的瑕疵」等語（同上卷第二四四頁、第二四五頁）。
      此外，並有上開二把改造手槍、十顆土造子彈及該藍色包
      包扣案可資佐證。至於被告及證人林瑞雄、陳彥霖於前案
      法院第二次勘驗本案搜索過程之光碟前，分別證稱：林瑞
      雄、陳彥霖在路上查獲被告，由被告帶至其租屋處後，是
      先通知其他警員帶攝影機到場後，才開始搜索，且查獲時
      兩把槍是裝在同一個包包裏云云（依序見同上卷第二一六
      頁至第二一八頁、第二二一頁及第二二四頁、第一七０頁
      及第二三三頁），與前述勘驗光碟之結果明顯不符，就林
      瑞雄二名警員而言，應係掩飾渠等辦案瑕疵之詞，就被告
      而言，則係順水推舟，妄圖能藉此卸責之詞，均不足採，
      併予敘明。再者，上揭二把槍枝、十顆子彈經送驗結果，
      其中一把改造手槍係由仿ＢＥＲＥＴＴＡ廠８４型半自動
      手槍製造之槍枝換裝土造金屬槍管而成之改造手槍，機械
      性能良好，可擊發適用子彈，具有殺傷力，扣案後槍枝管
      制編號為0000000000號；另一把改造手槍則係由仿ＷＡＬ
      ＴＨＥＲ廠ＰＰＫ／Ｓ型半自動手槍製造之槍枝換裝土造
      金屬槍管而成之改造手槍，機械性能良好，可擊發適用子
      彈，具有殺傷力，扣案後槍枝管制編號為0000000000號，
      十顆子彈均係具直徑約七點九釐米金屬彈頭之土造子彈，
      經採樣三顆試射結果，均可擊發，認均具殺傷力等情，則
      有內政部警政署刑事警察局九十五年四月十八日刑鑑字第
      ０九五００四二一四九號槍彈鑑定書一份附卷可憑（九十
      五年度偵字第七二八八號卷第七十九頁）。另由前案本院
      勘驗現場搜索光碟結果顯示，上開白色紙袋內裝一把扣案
      之黑色改造手槍，藍色包包內則裝有另一把咖啡色槍柄，
      銀色槍身之改造手槍（同上卷第二三九頁），對照前開鑑
      定書所附槍枝照片（九十五年度偵字第七二八八號卷第八
      十一頁），可知白色紙袋內所裝之黑色手槍，係上揭仿貝
      瑞塔型改造手槍，而藍色包包內裝者則係該仿ＰＰＫ／Ｓ
      型改造手槍無訛。
（二）被告就前開白色紙袋及內裝仿貝瑞塔型改造手槍來源，於
      前案審理時自承：白色紙袋不是我的，是乙○○帶過來的
      ，紙袋內的槍枝是我向乙○○借的，是他來我家前一天，
      我跟他借的，紙袋內有一個鐵盒，我是前一天打電話向乙○○借的等語（九十五年度訴字第二一六七號卷第二四六
      頁至第二四八頁），而證人丙○○於本院審理時到庭證稱
      ：「本件搜索當時我是甲○○的女朋友，福星一街搜索地
      是我和甲○○的住處，九十年三月八日搜索當天大象（即
      證人乙○○）有來，他那天來，我問他來做什麼，他說他
      跟人約好要談生意，因為他提早到，所以先到我家來坐坐
      ，我就開門讓他進來，他當時手上拿了很多東西，又背了
      一個包包，他來的時候甲○○在睡覺，乙○○有拿給我一
      個禮盒，他交到我手上，說這是要給我老公甲○○的，我
      拿到後就問乙○○這個可不可以吃，他說不行，就叫我把
      這個禮盒拿給甲○○，我拿著禮盒跑到甲○○的床上去，
      邊晃禮盒，邊問甲○○說我可不可以打開來吃，甲○○說
      不行，他叫我不要吵他，叫我先把禮盒放在旁邊，我就放
      在床旁邊」、「警方到小套房之前，我們三人都在，我老
      公打完藥之後，乙○○問我有沒有新的針筒，我看我男友
      的筆罐裡面都是舊針筒，所以我就帶乙○○出去買針筒，
      買完之後回來，回到家裡就發現家裡很亂，跟我剛出門時
      情形完全不一樣，而且甲○○也不在家了（其餘略）」、
      「當時我有把鐵盒整個拿出來晃一晃，有打算要吃裡面的
      東西，但是乙○○先說不行，我男友叫我不要吵他睡覺，
      先放旁邊，不要開，所以我就把禮盒先放在床頭旁邊，但
      是並沒有再把它裝在袋子裡面，直接把盒子放旁邊」等語
      （本院卷第六十一頁反面至第六十五頁），互核二人所述
      ，除丙○○未敘及該裝槍鐵盒外尚有一個白色紙袋盛裝，
      與前述勘驗結果略有不同，應係記憶有誤之外，其餘情節
      前後堪稱相符，足認被告在向乙○○借槍後，乙○○旋即
      於翌日前來被告租屋處，將裝有槍枝之鐵盒及白色紙袋透
      過不知情之丙○○交給被告，然因丙○○誤認鐵盒內係餅
      乾一類點心，遂搖晃手中鐵盒，詢問被告可否開盒食用，
      惟旋即遭知情之乙○○及被告接續喝止，被告並要丙○○
      將該鐵盒連同紙袋一併放置在其睡臥的床頭牆角甚明。再
      按，刑事法上所稱之「持有」，乃指行為人以支配之意思
      ，將物品置於自己事實上得為實力支配下之狀態而言；故
      「持有」必須行為人對該財物有支配之意思，實際上並已
      將之移入於自己事實上得為支配之狀態，始足當之，最高
      法院八十二年度台上字第一一三五號判決可供參照，查上
      開鐵盒內之槍枝、子彈，既已由乙○○藉丙○○移入被告
      實力支配之下，且被告亦明知鐵盒內藏乙○○允諾出借之
      槍枝，依上說明，自應認被告已經持有該白色紙袋內之改
      造手槍及子彈。
（三）被告雖辯稱：當初乙○○來找我，我請我女朋友丙○○去
      開門，丙○○回來後跟我說乙○○有一包東西要交給我，
      因為當時我還在睡覺，所以我並沒有打開，就叫丙○○直
      接把那包東西放在床頭邊的牆角下，在警察來之前，我都
      還沒有打開那包東西，所以不知道裡面裝的是槍枝、子彈
      云云，然查，被告是否持有本件白色紙袋內之槍枝、子彈
      ，除主觀上是否知情以外，客觀上則係以該槍、彈是否已
      經移入其實力掌握之下為斷，並不以被告實際開封取槍為
      必要，而被告於丙○○按其指示，將裝槍鐵盒放置在其床
      頭牆角時，既已能有效支配鐵盒內之槍枝，即足認其已經
      持有，是故，被告縱未實際打開鐵盒取槍，亦不足執為有
      利於其之認定。辯護人請求採驗該仿貝瑞塔型改造手槍上
      有無被告指紋，藉以證明被告並未觸碰過該把槍枝（本院
      卷第四十五頁反面），然本院本即未認定被告實際觸碰過
      該把槍枝，僅認定此項事實並不足採為有利於被告之認定
      而已，是故，前述待證事實既無爭執可言，其證據方法自
      無調查必要，併此敘明。再者，丙○○在取得乙○○交付
      裝有槍枝之鐵盒後，因誤認鐵盒內係盛裝餅乾等一類點心
      ，遂一邊搖晃鐵盒，一邊詢問被告可否開啟鐵盒食用內裡
      食物，而遭乙○○及被告接續出言喝止等情，已如前述，
      其二人顯係擔心丙○○打開鐵盒後發現個中玄機，甚至因
      無心搖晃鐵盒導致槍枝走火甚明，由此事證，自足認定被
      告知情。不僅如此，槍枝究屬違禁物，若非必要，當無隨
      意攜帶外出之理，縱或出借，亦必謹慎從事，此由乙○○
      在本院審理時證稱：「我拿二十萬元及一把槍枝出來，是
      要去買毒品」等語（本院卷第六十六頁），即不難得知，
      準此，若非被告確有向乙○○借槍之意，乙○○豈能貿然
      送槍前來？被告所辯：伊不知鐵盒內裝有槍枝云云，對照
      其異常反應，未免與常情不符。至被告雖又辯稱：丙○○
      在問伊可否打開鐵盒食用內裡食物時，伊因為在睡覺，所
      以只有叫她放著云云，意指其並未喝止丙○○搖晃該鐵盒
      ，可以證明其確實不知白色紙袋內藏有槍枝，且丙○○亦
      一度附和其說（本院卷第六十七頁反面、第六十二頁反面
      ），姑不論此與丙○○前述證詞不符，即由丙○○在搖晃
      鐵盒時遭乙○○出言喝止，而被告對此並未生疑，亦未查
      問，即逕行要丙○○將鐵盒、紙袋放在床頭牆角，意示收
      下等情，亦足認被告知情；此徵諸丙○○在本院審理時陳
      稱：「搖晃鐵盒時沒有搖出聲音，但是我感覺裡面有重重
      的東西，不像蛋捲禮盒那麼輕」等語（本院卷第六十九頁
      反面），則丙○○在搖晃鐵盒時既已發現鐵盒重量有異，
      又無端遭被告與乙○○接續出言喝止，卻未追根究底，反
      即按被告囑咐，將裝槍鐵盒擺放在床頭牆角等情，益徵丙○○亦已推知鐵盒內所裝之物不同一般，僅大家彼此心照
      不宣而已。被告所辯：伊不知白色紙袋內裝槍枝云云，係
      卸責之詞，並不足採。
（四）至於證人乙○○雖於本院審理時證稱：「九十五年三月八
      日警察在被告住處扣到的兩把槍，一把是我的，另一把我
      不知道，我那一把放在我帶去的包包裡面，包包裡有我的
      證件、錢、手機，另一把我沒有看過，也不是我的，被告
      沒有向我借槍，當天我去他家找他，去他家時我順手把包
      包放在身旁，剛好碰到警員來搜索，被告就跟警察說不要
      為難我，警察搜一搜我的身體沒有東西，就放我走了，丙○○的情形跟我一樣云云（本院卷第五十八頁），惟被告
      與丙○○、警員林瑞雄、陳彥霖先後於前案或本院審理時
      陳稱：搜索當時僅有被告在場，乙○○、丙○○二人確實
      不在場等語，與乙○○所述：伊與丙○○在場云云不符，
      而斟酌乙○○於前案審理時供稱：警方盤查時沒有看伊的
      身分證件云云（九十五年度訴字第二一六七號卷第一七０
      頁），亦與警員一般作業方式有違，此應係乙○○於案發
      當日攜帶鉅款及槍枝，欲從事毒品買賣（本院卷第六十六
      頁），案發後或擔心牽連過廣，或擔心承擔二把槍枝之較
      重罪責，遂隱瞞借槍情節所致，並不足取。何況乙○○此
      部分所述縱然屬實，至多亦僅能推論被告自不詳管道取得
      上開白色紙袋及其內槍枝，並不足以解免被告持有該白色
      紙袋內之改造手槍之責，附予敘明。
（五）綜上所述，本件事證明確，被告犯行已堪認定，應依法論
      科。
四、查被告行為後，刑法部分條文業於九十四年二月二日修正公
    布，並於九十五年七月一日起施行，修正後刑法第二條第一
    項對新舊法之比較，規定：「行為後法律有變更者，適用行
    為時之法律，但行為後之法律有利於行為人者，適用最有利
    於行為人之法律」，此係規範行為人行為後法律變更所生新
    舊法律比較適用之準據法，本身並無比較新舊法之問題。又
    刑法條文雖經修正，但若僅屬單純之文字修飾，或將實務見
    解或法理明文化，而不涉及刑罰之輕重、構成要件之變更，
    或其他有利、不利於行為人之情形者，即無庸依刑法第二條
    第一項之規定比較新舊法，而應依一般法律適用原則，適用
    「裁判時法」處斷（最高法院九十五年十一月十七日第二十
    一次刑事庭會議決議意旨參照）。茲以上開規定為據，就與
    本案有關之新舊法適用問題，分項臚列如下：
（一）槍砲彈藥刀械管制條例第八條第四項之非法持有改造手槍
      罪、同條例第十二條第四項之非法持有子彈罪，雖分別規
      定其罰金刑之最高度為新臺幣（下同）七百萬元及三百萬
      元，惟均未規定其最低度，故應適用修正前刑法第三十三
      條第五款規定以資補充，而該條規定則有修正。而如適用
      修正前刑法第三十三條第五款規定，該二罪最低可各處銀
      元一元之罰金，上開罰金數額應依現行法規所定貨幣單位
      折算新臺幣條例第二條規定，以一比三之比例折算為新臺
      幣三元。惟若適用修正後刑法第三十三條第五款規定，則
      上開二罪最低均僅能處罰金新臺幣一千元。比較結果，此
      部分以修正前法律之規定，對被告較為有利。
（二）關於易服勞役之折算標準，修正前刑法第四十二條第二項
      、第三項原規定以一銀元以上三銀元以下折算一日，但勞
      役期限不得逾六個月，如罰金總額折算逾六個月時，以罰
      金總額與六個月之日數比例折算，上開數額並應適用刪除
      前罰金罰鍰提高標準條例第二條提高一百倍，再適用現行
      法規所定貨幣單位折算新臺幣條例第二條規定，以一比三
      之比例折算為以新臺幣三百元以上九百元以下折算一日，
      惟修正後刑法第四十二條第三項則改為以新臺幣一千元、
      二千元或三千元折算一日，勞役期間則不得逾一年，如罰
      金總額折算逾一年時，以罰金總額與一年之日數比例折算
      ，由此論之，在罰金數額未逾銀元五萬四千元時（以勞役
      期間六個月計算，每日折算銀元三百元，相當於新臺幣十
      六萬二千元），應以修正後之規定，對被告較為有利。
（三）關於累犯之成立範圍，此次刑法修正，將同法第四十七條
      累犯成立範圍之規定，自「受有期徒刑之執行完畢，或受
      無期徒刑或有期徒刑一部之執行而赦免後，五年以內再犯
      有期徒刑以上之罪者」，修改為「受徒刑之執行完畢，或
      一部之執行而赦免後，五年以內故意再犯有期徒刑以上之
      罪者」，並移列至同法第四十七條第一項，另增訂同法第
      四十七條第二項，將「因強制工作而免其刑之執行者，於
      受強制工作處分之執行完畢或一部之執行而免除後，五年
      以內故意再犯有期徒刑以上之罪者」，亦論以累犯，顯然
      其成立之要件，已有變動，經比較新舊法適用結果，應適
      用修正後之法律。
（四）至於行為人以一行為而觸犯數罪名，即刑法上所謂之想像
      競合犯，依修正前刑法第五十五條規定應從一重處斷，修
      正後刑法仍保留上開規定，並增設「不得科以較輕罪名所
      定最輕本刑以下之刑」之限制，然此不過法理之明文化，
      並非法律變更，依最高法院九十五年第八次刑事庭會議決
      議，應直接適用修正後之新法，無庸比較，附此敘明。
五、核被告非法持有該白色紙袋內裝之一把仿貝瑞塔型改造手槍
    ，及該槍枝內裝填之六顆土造子彈之所為，係犯槍砲彈藥刀
    械管制條例第八條第四項之非法持有改造手槍罪，及同條例
    第十二條第四項之非法持有子彈罪。被告雖同時持有六顆子
    彈，惟此係侵害社會法益之罪，並不因持有子彈之數量多寡
    而有不同，是故，被告持有六顆子彈，僅論以一個非法持有
    子彈罪，即為已足（最高法院九十七年度臺上字第二三一號
    判決意旨參照）。被告以一個持有行為，同時持有改造手槍
    、土造子彈，而同時觸犯上揭非法持有改造手槍、子彈二罪
    名，為想像競合犯，應依修正後刑法第五十五條規定，從較
    重之非法持有改造手槍罪處斷。又被告前曾因施用第一、二
    級毒品案件，經本院以九十二年度訴字第五二四號判決分別
    判處有期徒刑八月、四月，並定其應執行刑為有期徒刑十一
    月確定，送監執行至九十四年五月二十一日執行完畢，有其
    臺灣高等法院被告前案紀錄表一份附卷可稽，其於前案有期
    徒刑執行完畢後，五年內故意再犯本件有期徒刑以上刑之罪
    ，為累犯，應依修正後刑法第四十七條第一項規定加重其刑
    。爰審酌槍枝、子彈均係具有高度危險性之管制物品，使用
    時動輒造成死傷，而非法持有槍械，對社會之秩序及安寧勢
    將產生極大不安，潛在之危害甚鉅，而被告所以持有上揭違
    禁品，究其意，無非擁槍自重，可以藉此在外逞兇鬥狠，甚
    至違法亂紀所致，不論其犯罪之動機、目的，均無可取，犯
    罪手法亦有可議，被告持有槍枝、子彈之數目不多，且持有
    未幾即被查獲，犯罪時間不長，檢察官對被告具體求處有期
    徒刑三年十月，併科罰金五萬元，衡諸本案情節稍嫌過重，
    被告素行及其犯後態度等一切情狀，量處如主文所示之刑，
    並諭知罰金易服勞役之折算標準，以資懲儆。
六、扣案之仿貝瑞塔型改造手槍一把（查獲後槍枝管制編號00
    00000000號）係違禁物，應依刑法第三十八條第一
    項第一款規定沒收。該手槍內之六顆子彈，因與扣案之其餘
    四顆子彈結構相同，而由鑑定機關混合採樣其中三顆試射結
    果，已無從分辨子彈誰屬（見槍彈鑑定書，九十五年度偵字
    第七二八八號卷第八十頁），基於鑑定機關係由總數十顆的
    子彈中採樣三顆，其比例約為三比一之故，約可推論被告持
    有之六顆子彈中，有兩顆已因鑑驗試射擊發，依此計算，應
    尚有四顆子彈未經擊發，猶具殺傷力，屬違禁物，此部分應
    依刑法第三十八條第一項第一款規定沒收，而該二顆試射後
    之子彈既已因試射鑑驗耗損，即非違禁物，自無須再宣告沒
    收，至於盛裝本件仿貝瑞塔型槍枝之白色紙袋、鐵盒及透明
    塑膠袋等物，均因警員疏失而未扣案，衡酌該等物品均無甚
    價值，可認已經滅失，故亦不再宣告沒收，附此敘明。
據上論斷，應依刑事訴訟法第二百九十九條第一項前段，槍砲彈
藥刀械管制條例第八條第四項、第十二條第四項，修正後刑法第
二條第一項但書、第十一條前段、第五十五條、第四十七條第一
項、第三十八條第一項第一款，刑法第四十二條第二項，判決如
主文。
本案經檢察官邱文中到庭執行職務。
中    華    民    國    98    年    8     月    11    日
              刑事第五庭  審判長法  官  潘政宏
                                法  官  張詠晶
                                法  官  陳彥宏
上正本證明與原本無異
如不服本判決，得於判決書送達之翌日起10日內，以書狀敘述理
由，向本庭提出上訴。
                                書記官  翁其良
中    華    民    國    98    年    8     月    11    日
論罪法條：槍砲彈藥刀械管制條例第8 條第4 項、第12條第4 項
槍砲彈藥刀械管制條例第8條
未經許可，製造、販賣或運輸鋼筆槍、瓦斯槍、麻醉槍、獵槍、
空氣槍或第4 條第1 項第1 款所定其他可發射金屬或子彈具有殺
傷力之各式槍砲者，處無期徒刑或5 年以上有期徒刑，併科新臺
幣1 千萬元以下罰金。
未經許可，轉讓、出租或出借前項所列槍枝者，處 5 年以上有期
徒刑，併科新臺幣 1 千萬元以下罰金。
意圖供自己或他人犯罪之用，而犯前二項之罪者，處無期徒刑或
 7 年以上有期徒刑，併科新臺幣 1 千萬元以下罰金。
未經許可，持有、寄藏或意圖販賣而陳列第 1 項所列槍枝者，處
 3 年以上10年以下有期徒刑，併科新臺幣700 萬元以下罰金。
第 1 項至第 3 項之未遂犯罰之。
槍砲彈藥刀械管制條例第12條
未經許可，製造、販賣或運輸子彈者，處 1 年以上 7 年以下有
期徒刑，併科新台幣 500 萬元以下罰金。
未經許可，轉讓、出租或出借子彈者，處 6 月以上 5 年以下有
期徒刑，併科新台幣 300 萬元以下罰金。
意圖供自己或他人犯罪之用，而犯前二項之罪者，處 3 年以上
10 年以下有期徒刑，併科新台幣 700 萬元以下罰金。
未經許可，持有、寄藏或意圖販賣而陳列子彈者，處 5 年以下有
期徒刑，併科新台幣 300 萬元以下罰金。
第 1 項至第 3 項之未遂犯罰之。


司法院資訊處製作；財團法人民間司法改革基金會備份。
